【裁判字號】    92,上易,1242
【裁判日期】    920712
【裁判案由】    傷害
【裁判全文】
臺灣高等法院刑事判決                          九十二年度上易字第一二四二號
    上  訴  人  臺灣臺北地方法院檢察署檢察官
    被  告      甲○○
右上訴人因被告傷害案件，不服臺灣臺北地方法院九十二年度易字第二九六號，中華
民國九十二年三月二十一日第一審判決（起訴案號：臺灣臺北地方法院檢察署九十一
年度偵字第二一二七八號），提起上訴，本院判決如左：
    主  文
原判決撤銷。
甲○○傷害人之身體，處拘役參拾日，如易科罰金，以參佰元折算壹日。
    事  實
一、甲○○於民國九十一年四月十九日凌晨二時三十分許，在臺北縣深坑鄉○○村○
    ○路○段一八Ｏ號前，因乙○○駕駛車牌號碼七Ｌ︱二七七號營業小客車，途經
    前開一八Ｏ號前路段時，適有高榮次自其右側電線桿旁路邊衝出（高榮次所涉共
    同傷害部分另經不起訴處分確定），乙○○見狀致煞車不及，致失慎使其駕駛之
    前開營業小客車右前擋風玻璃因而碰撞及高榮次，致高榮次受有左肘、左大腿、
    左膝及頭枕部等處挫傷，右肘、左大腿、左膝殘創性之傷害（乙○○所涉業務過
    失傷害部分另由臺灣臺北地方法院審理判決）；甲○○因見其兄高榮次被撞，而
    乙○○竟仍坐於車上未下車察看，致心生不滿，乃基於傷害之犯意，趨前至乙○
    ○駕駛座旁開啟車門，徒手毆打乙○○頭部，致乙○○受有左側枕部頭皮挫傷併
    紅腫（六ｘ六公分）之普通傷害。
二、案經被害人乙○○告訴臺灣臺北地方法院檢察署檢察官偵查起訴。
    理  由
一、訊據被告甲○○矢口否認有傷害告訴人乙○○之犯行，辯稱：(一)、其本人於案發
    前與其胞兄高榮次至朋友處泡茶聊天，之後在其離開的路上約凌晨一、二時許，
    其胞兄因要小解，便站在其右後方的位置，距離其約一尺遠的距離，不久其便聽
    到後面碰一聲，經其向左回頭看，便看到其胞兄被告訴人所駕駛之計程車撞倒在
    其前方約五公尺左右的距離。(二)、其胞兄被撞後昏迷倒地，其遂打電話叫救護車
    過來等。當時其本人是走到告訴人所駕駛之計程車駕駛座旁拍打告訴人肩膀，請
    告訴人下來幫忙抬其胞兄上救護車，但告訴人不願下車。(三)、至於告訴人受傷之
    事，那是告訴人以前頭部開刀所留下的傷痕，其本人並未打告訴人。
二、本院認定被告有罪之理由：
  (一)、右揭事實，業據被告甲○○於警訊供承「肇事駕駛一直未下車查看，也未協助
      救護傷者，因此我一生氣才上前將駕駛之門打開並打了駕駛一下」等語在卷（
      九十一年度他字第五三九八號偵查卷第十六頁背面）；並於偵查中多次供稱：
      「因對方撞倒人不下車，我才打他一下」、「我從車窗打他頭一下，問他為何
      不下車。」；「（問：你（即甲○○）到底有無打他（即告訴人乙○○？）我
      （即甲○○）只打他（即告訴人乙○○）頭一下，說為何不來幫忙抬。」各等
      語明確在卷（以上均見九十一年度他字第五三九八號偵查卷第三十八頁背面、
      第四十五頁背面；九十一年度偵字第二一二七八號偵查卷第一三頁背面）；核
      與告訴人乙○○於警訊、偵查中狀述及指稱、原審調查中其坐於駕駛座上遭被
      告徒手毆打之情相符（九十一年度他字第五三九八號偵查卷第二頁、第一三頁
      、三八頁背面；原審卷第十一頁）。又告訴人乙○○受有如事實欄所述之左側
      枕部頭皮挫傷併紅腫（六ｘ六公分）之普通傷害等情，有台北市立萬芳醫院診
      斷證明書一紙在卷足憑（見九十一年度他字第五三九八號偵查卷第五頁）。
  (二)、再者被告甲○○於上開警訊及偵查中之供述係其於另案九十一年度偵字第一四
      五六五號告訴人乙○○所涉被訴業務過失傷害案件，以證人之身分而為之證述
      （九十一年度他字第五三九八號偵查卷第九頁、第十六頁背面、第三十八頁背
      面）；按諸經驗法則，其於當時之供述較少權衡利害得失或受他人之干預，較
      之事後翻異之詞為可信。何況告訴人乙○○其當時係坐於營業小客車左邊駕駛
      座之位置，故其指訴被告甲○○走至其駕駛座旁打開車門，毆打其頭部，致受
      有上開左側枕部頭皮挫傷併紅腫（六ｘ六公分）之普通傷害等情，亦與上揭台
      北市立萬芳醫院診斷證明書所記載之受傷部位相符，而符合被毆打之實況。另
      參以被告甲○○自承將車門開啟動手一節，更足見被告自告訴人左側毆擊一事
      無訛。故被告辯稱其只拍打告訴人肩膀，告訴人前開受傷之事，是告訴人以前
      頭部開刀所留下的傷痕，其本人並未打告訴人云云，無非飾卸之詞，委不足採
      。綜上調查，本件事證明確，被告犯行應堪認定。
三、核被告甲○○所為，係犯刑法第二百七十七條第一項之傷害罪。
四、對於原審判決與檢察官上訴之判斷：原審以被告事證明確，依傷害罪判處被告罪
    刑，固非無見。惟查：(一)、本件僅因告訴人乙○○駕車行經前開一八０號前路段
    時，適有高榮次自其右側電線桿旁路邊衝出，致乙○○見狀煞車不及，因而失慎
    使其駕駛之前開營業小客車右前擋風玻璃碰撞及高榮次，致高榮次受有如事實欄
    所述之傷害，此由卷附之乙○○所有前開車牌號碼七Ｌ︱二七七號營業小客車右
    前擋風玻璃破裂之照片影本足稽（九十一年度他字第五三九八號偵查卷第二七頁
    ），原判決事實就此部分漏未明確記載，尚有疏漏，而與車禍之實情不合。(二)、
    被告甲○○於其兄高榮次因車禍受傷後，竟不思檢討其本身兄長於本件車禍與有
    過失，且於發生車禍後，竟不以救人為先，反而先至告訴人乙○○營業小客車之
    駕駛座旁，打開車門毆打告訴人乙○○，可見被告甲○○係故意毆打告訴人乙○
    ○至明，且其事後並無悔意，足見惡性非輕，檢察官提起上訴，指稱原審僅判處
    被告甲○○拘役十日，量刑過輕，經核有理由。原判決既有上開可議之處，自屬
    無可維持，應由本院撤銷改判。爰審酌被告係因其胞兄遭告訴人撞擊，致為其胞
    兄不平而毆打告訴人；與告訴人所受之傷害程度、及被告於犯後尚未與告訴人達
    成民事和解，被告犯後仍否認犯行，並無悔意等一切情狀，改判處如主文第二項
    所示之刑，並諭知易科罰金之折算標準，以示懲儆。
據上論斷，應依刑事訴訟法第三百六十九條第一項前段、第三百六十四條、第二百九
十九條第一項前段，刑法第二百七十七條第一項、第四十一條第一項前段，罰金罰鍰
提高標準條例第第一條前段、第二條，判決如主文。
本案經檢察官劉家芳到庭執行職務。
中      華      民      國    九十二    年      七      月     十二     日
                              臺灣高等法院刑事第二十三庭
                                  審判長法  官  黃  瑞  華
                                        法  官  宋      祺
                                        法  官  陳  坤  地
右正本證明與原本無異。
不得上訴。
                                        書記官  陳  建  邦
中      華      民      國    九十二    年      八      月     十四     日
附錄：本案論罪科刑法條全文
刑法第二百七十七條
傷害人之身體或健康者，處三年以下有期徒刑、拘役或一千元以下罰金。
犯前項之罪因而致人於死者，處無期徒刑或七年以上有期徒刑；致重傷者，處三年以
上十年以下有期徒刑。


司法院資訊處製作；財團法人民間司法改革基金會備份。
